【裁判字號】    98,訴,568
【裁判日期】    990831
【裁判案由】    返還房屋
【裁判全文】
臺灣新竹地方法院民事判決               98年度訴字第568號
原      告  丙○○
被      告  丁○○
            甲○○
上列當事人間返還房屋事件，本院於民國99年8 月4 日辯論終結
，判決如下：
    主  文
被告甲○○應給付原告新台幣壹拾捌萬柒仟捌佰陸拾柒元，暨自
民國九十九年三月八日起至清償日止，按週年利率百分之五計算
之利息。
被告丁○○應給付原告新台幣貳拾捌萬柒仟元，暨各如附表所示
之利息。
原告其餘之訴駁回。
訴訟費用由被告負擔百分之九十，餘由原告負擔。
本判決得假執行。
    事實及理由
甲、程序事項：
    按訴狀送達後，原告不得將原訴變更或追加他訴。但請求之
    基礎事實同一者，或擴張或減縮應受判決事項之聲明者，不
    在此限，民事訴訟法第255條第1項第2、3款分別定有明文。
    本件原告起訴時原聲明：(一)、被告應將坐落新竹縣新豐鄉○○段224 、226 地號土地暨門牌號碼為新豐鄉○○村○○路
    16號之房屋返還原告。(二)、被告等應給付原告新台幣（下同
    ）479,000 元，及按年息百分之6 計算之利息。嗣於98年7
    月6 日變更其聲明為：(一)、被告應將其於坐落新竹縣新豐鄉
    ○○段226 地號土地上增建之建物部分拆除暨將前開土地返
    還原告（見本院98竹北簡調字第31號卷第109 頁）。(二)、被
    告等應給付原告479,000 元，及按年息百分之6 計算之利息
    ，嗣又於99年8 月4 日言詞辯論時變更部分訴之聲明，請求
    (一)、被告應將其於坐落新竹縣新豐鄉○○段226 地號土地上
    增建之建物部分拆除暨將前開土地返還原告。(二)、被告等應
    給付原告474,867 元，及按年息百分之6 計算之利息，經核
    合於前揭法條規定，應予准許，合先敘明。
乙、實體事項：
壹、原告方面：
一、原告起訴主張：原告於民國93年間將訴外人即原告之父乙○○所有之新竹縣新豐鄉○○段226 地號土地（下稱系爭226
    地號土地）暨坐落其上由原告出資興建門牌號碼為新竹縣新
    豐鄉○○路16號2 樓之鐵皮屋（下稱系爭房屋）及訴外人財
    政部國有財產局所有之新竹縣新豐鄉○○段224 地號（下稱
    系爭224 地號土地）土地出租予被告甲○○，租賃期限為自
    93年6 月15日起至103 年6 月14日止，每月租金新臺幣（下
    同）16,000元；嗣被告自行增建鐵皮屋等，增建部分坐落於
    系爭224 地號土地上；兩造嗣於95年6 月15日再度簽訂租賃
    契約，約定系爭土地自95年6 月15日起至105 年6 月14日止
    ，以每月租金21,000元租予被告甲○○，每年調漲1,500 元
    ，被告丁○○並為此簽發如附表除編號4 以外之編號1 至編
    號20之本票以資給付95、96年間租金。嗣原告另於97年6 月
    13日貸與被告100,000 元，利息1,000 元，被告丁○○為此
    簽發如附表編號4 之本票予原告。詎被告等自96年12月起即
    未按時給付租金，僅曾於97年8 月15日至同年9 月15 日 期
    間給付當月租金20,000及利息1, 000元，經原告屢次催討，
    均未獲置理；而系爭房屋之水費被告等因無力繳納，遭訴外
    人臺灣自來水股份有限公司拆表斷水，嗣逕自至原告處接水
    使用，被告等雖曾應允將繳納其使用之水費，惟繳納1 個月
    後即未再給付；且被告丁○○簽發如附表編號1 至20號之本
    票亦未獲兌現，為此，原告終止兩造間之租賃關係。揆諸上
    情，爰依租賃法律關係請求被告等應將其坐落系爭226 地號
    土地上增建之建物拆除並返還系爭226 地號土地，及給付積
    欠之租金167,000 元、水費20,867元，依票據關係請求被告
    應給付287,000元。
二、對被告答辯所為之陳述：
(一)、訴外人財政部國有財產局於93年間即已通知被告等應拆除坐
    落系爭224 地號土地上之增建建物，為此被告丁○○及訴外
    人即原告之父乙○○曾前往財政部國有財產局加以確認。是
    系爭224 地號土地為財政部國有財產局所有乙事被告等早已
    知悉，惟仍繼續加以使用，並強迫原告與渠等於95年6 月15
    日簽訂租約。故渠等辯稱原告未告知系爭224 地號土地為財
    政部國有財產局所有，不足採信。原告是1 年加租1 次，租
    金25,000元是97年9 月15日開始，借款予被告丁○○10萬元
    ，利息1,000元。
(二)、原告於97年6月24日同意渠等延期清償之債務僅限於既有債
    務，將來債務仍須按期給付，然渠等就將來債務並未按期履
    行給付義務。
(三)、被告等辯稱於97年10月2 日仍尚有給付租金1,000 元，並提
    出帳務筆記本影本以資為憑。惟查前該帳務筆記本未有原告
    簽名，故原告否認其形式之真正。
(四)、被告等就系爭房屋加以增建後，房屋目前價值僅約150,000元
    ，被告等辯稱渠等受有增建及裝潢支出費用300,000 至400,
    000元之損害，委無足採。
三、訴之聲明：
(一)、被告應將其於坐落新竹縣新豐鄉○○段226 地號土地上增建
    之建物部分拆除暨將前開土地返還原告。
(二)、被告等應給付原告474,867 元，及按年息百分之6 計算之利
    息。
貳、被告方面：
一、被告丁○○部分：
(一)、兩造間租約仍有效存在，且本件訴訟尚未確定，被告等仍有
    權占有使用系爭土地。
(二)、18萬5 千元只給付1 萬或2 萬元，編號4 之本票係因被告等
    向原告借貸100,000 元所簽發，借款10萬要給付1 萬元利息
    ，其中20,000多元係供繳交被告積欠原告之房屋，原告實際
    上僅交付被告70,000至80,000元，此部分借款尚未返還。97
    年9 月15日後被告等既知悉同小段224 地號土地所有人為財
    政部國有財產局，是原告自無權向被告等請求租金。且原告
    於97年9 月15日後即委託他人每日向原告收取500 元或1,00
    0 元不等之租金。況原告另巧立補貼他人過路費，每戶300
    元名目，向被告收取費用。
(三)、原告於92年6 月15日僅以系爭226 地號土地及系爭房屋名義
    與被告甲○○等簽訂租約，致被告甲○○等誤信僅係承租系
    爭226 地號土地及系爭房屋而與原告簽訂租約，嗣並將系爭
    房屋加以擴建。93年6 月15日當時，原告明知系爭224 地號
    土地所有人為財政部國有財產局，且系爭房屋坐落於前該財
    政部國有財產局所有土地上，仍與被告甲○○簽訂租約，約
    定租賃標的物為系爭226 地號土地及系爭房屋。致被告等因
    此受有擴建及裝潢支出費用約300,000 至400,000 元、拒不
    提供被告等用水致無法營業、及遭系爭224 地號土地所有人
    即財政部國有財產局於98年5 月21日發函要求被告拆除系爭
    房屋返還同小段224 地號土地之損害。
(四)、答辯聲明：
  1.原告之訴駁回。
  2.訴訟費用由原告負擔。
二、被告甲○○部分：
(一)、被告等最後繳交租金日期為97年10月2日，當時繳交金額為
    1,000 元，且被告等每月均按時依兩造約定繳交水費，有被
    告檢附之帳務筆記簿影本附卷可稽。
(二)、兩造曾於97年6月24日進行調解，當時原告同意被告等先前
    積欠之債務可以延期清償。
(三)、原告未獲系爭224 地號土地所有權人財政部國有財產局同意
    即擅自將該筆土地出租被告，被告因而於該筆土地上搭建系
    爭房屋，至被告等受有系爭房屋將被拆除之損失。
(四)、答辯聲明：
  1.原告之訴駁回。
  2.訴訟費用由原告負擔。
、兩造不爭執事項：
一、坐落新竹縣新豐鄉○○段224 地號土地為財政部國有財產局
    所有；系爭同段226 號土地所有權人則為原告之父乙○○。
    經本院勘驗現場並囑託新竹縣新湖地政事務所複丈結果被告
    搭蓋之帆布棚架坐落系爭224 地號土地有6.51平方公尺、鐵
    皮建物主體則有66 .29平方公尺、屋簷（鐵皮）則有7.42平
    方公尺。系爭226 地號土地上則有帆布棚架6.30平方公尺、
    鐵皮建物主體則有66.33平方公尺。
二、原告於93年間將訴外人即原告之父乙○○所有之系爭226 地
    號土地暨坐落其上由原告出資興建之系爭房屋，及訴外人財
    政部國有財產局所有之系爭224 地號土地，出租予被告甲○○，租賃期限為自93年6 月15日起至103 年6 月14日止，每
    月租金16,000元；嗣被告於前開土地自行增建鐵皮屋等，增
    建部分坐落於系爭224 地號土地上；兩造嗣於95年6 月15日
    再度簽訂租賃契約，約定系爭土地自95年6 月15日起至105
    年6 月14日止，以每月租金21,000元租予被告甲○○，每年
    調漲1,500 元，被告丁○○並為此簽發如附表編號1-3 及編
    號5-20之本票以資給付9596年間租金。嗣原告另於97年6 月
    13日貸與被告100,000 元，利息1,000 元，被告丁○○為此
    簽發如附表編號4 之本票予原告。被告等自96年12月起即未
    按時給付租金。
肆、本件爭點：
一、原告依兩造之租賃契約法律關係請求被告給付租金、水費有
    無理由？
二、原告請求被告應將其於坐落新竹縣新豐鄉○○段226 地號土
    地上之增建建物拆除暨將前開土地返還原告有無理由？
三、原告依票據關係請求給付票款及利息，有無理由？
伍、法院之判斷：
一、原告依兩造之租賃契約法律關係請求被告給付租金有無理由
    ？
(一)、兩造租賃契約所定之承租範圍包含系爭224 地號國有土地：
  1.依兩造於93年間所訂租賃契約記載：93年6 月15日至103 年
    6 月14日租約（見本院98年度竹北簡調字第31號卷（下稱簡
    易庭卷）第67頁）記載之租賃使用範圍：明新段226 地號店
    面鐵皮屋兩間新竹縣新豐鄉○○路16號2 樓，租金每月1 萬
    6 千元，甲○○提出之93年租約（見本院卷第40頁）則記載
    租賃使用範圍：明新段226 地號店面鐵皮屋兩間新竹縣新豐
    鄉○○路16號2 樓隔壁（後空地至隔壁倒數第2 個窗戶即隔
    壁廁所為止），被告丁○○陳稱：本來要加租到隔壁第二個
    廁所出入的地方，但是原告父親不同意（見簡易庭卷第62頁
    ）。而兩造於95年6 月21日所定之租賃契約記載：承租範圍
    記載「224 號向226 號使用寬度1.8 米、226 號鐵皮屋內總
    寬度大約4 米寬」、租金每月21,000元，租賃期限自95 年6
    月15日起至105 年6 月14日止（見簡易庭卷第71至74頁）。
    依原告於98年1 月21日寄予被告之存證信函（見本院卷第44
    頁）記載：使用範圍，使用基地面積明新段224 地號、明新
    段226 地號兩筆內，基地面積約51坪、基地上鐵皮屋面積45
    坪。原告亦陳稱：出租系爭224 、226 地號二土地；我的房
    租是慢慢漲，要看被告使用土地多少，因為被告使用國有土
    地越寬，我繳給國有財產局的錢就會多一點等語（見本院卷
    第16、62頁），被告丁○○則陳稱：原告每半年增加房租1
    次，而我認為因有10年契約，所以有價值，願意給付增加租
    金等語（見簡易庭卷第61頁）。證人徐繼相於偵訊中證稱：
    當時雙方就租賃的店面，承租人怕有爭議，要求店面面寬必
    須達到4 米才要租，這樣有店面效益，我覺得當初出租人、
    承租人都清楚店面有占到他人土地這事，但是並沒有訴諸文
    字，只是承租人要出租人保證店面要有4 米，才願意承租等
    語（見臺灣新竹地方法院檢察署98年度偵4735號卷第71至72
    頁）。再者，被告丁○○於偵訊稱亦稱93年間與乙○○去國
    有財產局找承辦人張嘉娥（見臺灣新竹地方法院檢察署98年
    度偵4735號偵查卷第31至32頁）。
  2.被告甲○○於偵訊中稱：我於92年6 月間要承租前，被告帶
    我去現場看，跟我說出租的部分是店面及後面2 間本來就有
    的鐵皮屋，我當天就簽約了，於93年6 月我們續約，我於7
    、8 月又另外加蓋鐵皮屋，我93年加蓋的鐵皮屋部分土地也
    是國有地。98年1 月份我才知道店面有部分土地是國有地，
    我事後向國有財產局詢問才知道被告一直在繳使用補償金，
    讓國有財產局以為他就是使用人而沒有來拆除，直到97年因
    為我與被告有租金糾紛，前往調解委員會調解不成，被告才
    開始不繳補償金，並通知國有財產局來拆除等語（見臺灣新
    竹地方法院檢察署98年度他字第587 號卷第23頁）。被告丁○○於本院審理中陳稱：被告稱92年承租，93年加蓋現在在
    國有地部分，92年承租時，原告連同國有土地出租，當時在
    前面有一個棚架、一個店面等語（見簡易庭第59頁）。證人
    乙○○於本院審理中證稱：是原告跟被告接洽的，土地是我
    帶被告去看的，我帶被告去看的時候有跟被告說226 的鐵皮
    屋是我的，224 的是國有財產局的，226 的鐵皮屋是87還88
    年建的，很明顯因為224 國有財產局的地是空地，226 是鐵
    皮屋。我原來是226 的鐵皮屋租給他，後來因為被告生意很
    好，就擴建到224 ，被告有問原告是不是可以，原告有告訴
    被告可以，因為國有財產局有同意我們可以建3 層樓，所以
    我們才租給被告。224 是我87年的時候向國有財產局租，國
    有財產局說82年前是承租，82年後說沒有承租是用多少付多
    少使用補償金。鐵皮屋店面是我的，226 後面是被告蓋的，
    我有蓋一個曬衣服的地方給被告等語（見本院卷第36至37頁
    ）。由上以觀，兩造租賃契約所定之承租範圍包含系爭224
    地號國有土地。
(二)、原告之父乙○○自90年10月間占用系爭國有土地（224 地號
    ），至97年12月均有向國有財產局繳納使用補償金：
    依財政部國有財產局臺灣中區辦事處新竹分處（下稱國有財
    產局）93年9 月30日台財產中新三字第0930009998號函記載
    ：台端（乙○○）無權占用本分處經管之新竹縣新豐鄉○○
    段224 地號內國有土地搭建帆布、鐵棚房、帆布移動式車庫
    、堆置雜物等使用，面積約192.66平方公尺，應依不當得利
    法則給付占有期間之使用補償金，並請於93年10月30日前騰
    空地上物、交還土地並通知本分處複勘，逾期則逕依規定處
    理（本案承辦人：第三股張嘉娥）（見簡易庭卷第89頁）。
    國有財產局以98年5 月21日台財產中新三字第09830005981
    函（見簡易庭卷第78頁）發函通知甲○○無權占用系爭224
    地號國有土地，應繳補償金10,128元（見簡易庭卷第78頁）
    。國有財產局98年6 月17日台財產中新三字第09800004127
    號函記載：鄭君使用本案國有土地，業已繳納90年10月起至
    97年12月止，共計214,839 元之使用補償金。本處並未同意
    鄭君有權使用本案國有土地。而依該函函附之乙○○使用補
    償金繳納紀錄表記載90年10月至91年1 月繳納9,468 元、91
    年2 月至6 月繳納11,835元、91年7 月至92年1 月至92年6
    月繳納14,202元，93年1 月至6 月繳納14,202元，93年7 月
    至94年6 月繳納10,128元、94年7 月至97年12月，以6 個月
    為1 期，每期均繳納15,192元（見簡易庭卷第101 至102 頁
    ）。國有財產局99年2 月9 日台財產中新三字第0990000714
    號函記載：本案國有土地，前經本分處於90年11月22日派員
    勘查結果，現況為乙○○君鋪設水泥地使用，面積約100 平
    方公尺，嗣經新竹縣新豐鄉民眾於93年8 月10日檢舉，遭搭
    建鐵皮屋作咖哩雞餐飲店使用，案經93年9 月2 日派員勘查
    結果，現況已為乙○○君搭建帆布、鐵棚房、帆布移動式車
    庫及堆置雜物等使用，面積192.66平方公尺，案經鄭君93年
    10月6 日就該占用面積異議，本分處於93年10月22日派員複
    勘結果，占用面積107 平方公尺，依本次勘查結果更正使用
    面積。乙○○於90年10月至93年6 月間之占用面積約為100
    平方公尺；93年7 月至97年12月止之占用面積為107 平方公
    尺。本案國有土地遭乙○○占用之後出租他人搭蓋鐵皮屋使
    用乙事，本分處並未知悉，且嗣因鄭君於98年3 月27日以申
    請書表示，渠自98年1 月起已無使用該土地，且派員勘查結
    果，始發現鄭君原搭建之帆布移動式車庫已拆除騰空，另地
    上占建之鐵皮棚房為甲○○使用，本分處同意自98年1 月起
    免向鄭君計收使用補償金，並通知甲○○君，應依不當得利
    法則給付占用期間之使用補償金，並請停止占用、交還土地
    。而依該函所附土地勘查表記載：勘查日期90年11月22日占
    用地上物狀況：水泥地，使用面積100 平方公尺。勘查日期
    93年9 月2 日，地上物門牌及狀況：水泥地、帆布、鐵棚房
    、帆布移動式車庫、堆置雜物。有圖示及照片可佐（見本院
    卷第90至91 頁）。
(三)、稱租賃者，謂當事人約定，一方以物租與他方使用收益，他
    方支付租金之契約。出租人應以合於所約定使用收益之租賃
    物，交付承租人，並應於租賃關係存續中，保持其合於約定
    使用、收益之狀態。民法第421 、423 條定有明文。出租人
    不以所有人為必要，按出租人之給付義務主要在提供物之使
    用收益，其無須租賃物之所有人，故出租他人之物的租賃契
    約並非無效，出租人縱使出租非法占有他人之土地，其所訂
    立之租賃契約仍屬有效（臺灣高等法院90年度上字第249 號
    判決意旨參照）。由上以觀，原告出租系爭224 地號國有地
    予被告鄭雅玲時當時該地係鋪設水泥地，被告甲○○承租後
    於系爭224 地號土地上搭建鐵皮屋等，93年間國有財產局派
    員勘查，並發函通知乙○○騰空地上物並交還土地，被告丁○○、甲○○於偵訊中亦陳稱曾於93年間陪同乙○○前往國
    有財產局（見臺灣新竹地方法院檢察署98年度偵4735號卷第
    43至45頁）時應已知原告所出租含有系爭224 地號國有地部
    分，然仍依原租賃契約使用土地並繳納租金，嗣於95年間又
    將原租賃範圍變更增加如前開95年之租賃契約，並同意調漲
    租金，且所定租賃期限長達10年。觀諸系爭土地於出租被告
    甲○○時，係由乙○○向國有財產局按時繳納使用補償金而
    得使用該地，且原告已交付系爭土地予被告，亦為被告所不
    否認，是原告雖非系爭土地之所有人，亦未合法租用系爭土
    地，然按租賃乃特定當事人間訂立之債權契約，出租人不以
    所有人為限，就令出租人非所有人，亦無合法占有權源之人
    ，仍非不得與被告就系爭土地成立租賃契約，被告甲○○於
    承租時縱令不知情，亦無礙系爭租約之有效成立。參酌被告
    甲○○於最初承租後仍由乙○○繼續向國有財產局繳納使用
    補償金而得繼續使用系爭土地，足見被告甲○○於系爭租約
    訂立後，並未因原告非系爭土地所有人，或無合法租用，致
    未能使用系爭土地。被告甲○○仍應給付其所積欠至97年12
    月份之租金。
(四)、依原告陳述被告積欠之96年間至97年7 月15日之租金為18萬
    5 千元，本票28萬7 千元是比較早之前的等語（見簡易庭卷
    第60-63 頁），又依其提出之計算表記載：被告積欠本票28
    萬7 千元，租金167,000 元、水費20,867元，總計474,867
    元。而依被告丁○○陳稱：只剩借款10萬元及租金18萬5 千
    ，18萬5 千元中我們只有給付1 萬還是2 萬元，但是10萬元
    的本票是原告說借款10萬的錢要繳1 萬元利息，跟他借10萬
    元是要來繳2 萬多的房租，因此實際拿的金額7 、8 萬元，
    借款我還沒有還他，其餘欠的我都承認，本票碓實都是我和
    我太太簽名的等語，尚積欠原告30餘萬房租、及2 萬餘元水
    費等語（見簡易庭卷第63頁）。參酌被告陳稱積欠租金、水
    費金額與原告陳述相符，另加計借款所簽之面額10萬元本票
    ，足認原告所稱被告積欠之租金、水費、借款金額堪以採信
    。又參酌被告因積欠自來水公司水費28,213元，致新竹縣新
    豐鄉○○村○○路16號2 樓遭拆表停水。有自來水公司第三
    區管理處湖口營運所函可佐（見簡易庭卷第20頁），此亦為
    被告所自不爭執，則原告請求被告甲○○給付此部分之水費
    亦屬可採。
(五)、按給付無確定期限者，債務人於債權人得請求給付時，經其
    催告而未為給付，自受催告時起，負遲延責任。其經債權人
    起訴而送達訴狀，與催告有同一之效力；又遲延之債務，以
    支付金錢為標的者，債權人得請求依法定利率計算之遲延利
    息；應付利息之債務，其利率未經約定，亦無法律可據者，
    週年利率為百分之5 ，民法第229 條第2 項、第233 條第1
    項前段、第203 條定有明文。本件原告對於被告之租金部分
    之利息未載明自何時起算，原告以98年1 月21日存證信函催
    告被告給付積欠之租金，並於98年2 月16日提起本訴，起訴
    狀繕本於98年2 月25日寄存送達被告，於98年3 月8 日送達
    生效，送達生效翌日即應自98年3 月9 日起，加計按年息百
    分之五計算之法定遲延利息，為有理由，應予准許。逾此範
    圍之請求，洵屬無據，應予駁回。
二、原告請求被告應將其於坐落新竹縣新豐鄉○○段226 地號土
    地上之增建建物拆除暨將前開土地返還原告有無理由？
    按承租人於租賃關係終止後，應返還租賃物，民法第455 條
    前段定有明文。依兩造於95年間所訂租賃契約第6 條記載：
    乙方（即被告）於租期屆滿時，除經甲方同意繼續出租外，
    應即日將租賃房屋誠心按照原狀遷空交還甲方（簡易庭卷第
    30頁），附註：房屋到期無須恢復原狀。原告陳稱：房屋已
    返還，無須恢復原狀是指房子（鐵皮屋）不用拆，被告不承
    租時就變成我的，被告丁○○稱：房屋已返還，土地不租的
    時候房子是要給他，但是要租10年。目前留於原告所搭建之
    房屋內之垃圾等都不要了，但被告自己所蓋之房子內的物品
    仍要（見本院卷第14、63頁）。而被告甲○○因未繳納租金
    已逾2 期以上，原告已以存證信函（見本院卷第44頁）催告
    限期被告甲○○繳納積欠租金37萬6 千元，若未繳納即終止
    契約，並以起訴狀繕本之送達，向被告甲○○為表示終止租
    約之意思表示，請求被告丁○○、甲○○拆除增建而位於系
    爭226 地號土地上之建物將系爭226 地號土地返還原告，然
    依兩造租賃契約前開約定被告並不負責拆除系爭226 地號土
    地上建物恢復原狀，是以原告此部分請求為無理由。
三、原告依票據關係請求給付287,000 元及利息，有無理由？
    按在票據上簽名者，依票上所載文義負責；本票之發票人及
    背書人應照本票之文義擔保本票之付款，且對於執票人應負
    連帶責任；本票未載到期日者，視為見票即付；執票人向本
    票債務人行使追索權時，得請求自到期日起之利息，如無約
    定利率者，依年利6 釐計算，票據法第5 條第1 項、第121
    條、第124 條準用第39條、第29條第1 項、第96條第1 項及
    第97條第1 項第2 款、第120 條第2 項分別定有明文。被告
    丁○○簽發交予原告之如附表所示本票20張，其中如附表編
    號4 之本票係借款外，其餘本票，原告稱係給付95年、96年
    間租欠之房租等語（見簡易庭卷第16頁），而被告丁○○亦
    陳稱：跟原告借10萬元要來繳納2 萬多的房租，因此實際拿
    的金額7 、8 萬元，借款尚未返還；其餘本票18萬7 千元都
    是積欠原告之房租等語（見簡易庭卷第61頁），核與原告提
    出之計算表相符。又原告稱被告借10萬元時有先扣掉2 萬元
    房租，實際拿給被告8 萬元等語（見本院卷第128 頁反面）
    ，是以原告借予被告丁○○10萬元中，原告雖有先扣除積欠
    之租金2 萬元，被告丁○○雖抗辯稱原告尚有收取1 萬元利
    息云云，然而被告丁○○就此並未舉證證明，被告丁○○所
    辯尚難憑信。查本件被告丁○○既為系爭本票之發票人，自
    應依本票上所載文義負責，原告本於票據之法律關係，請求
    被告給付票款28 萬7千元，及如附表所示之利息，洵屬有據
    ，應予准許。
四、從而，原告依租賃、票據之法律關係，分別請求被告甲○○
    給付原告187,867 元，暨自98年3 月9 日起至清償日止按年
    息百分之5 計算之利息，及請求被告丁○○給付票款28萬7
    千元，及如附表所示之利息，為有理由，應予准許，超過上
    開金額之請求，為無理由，不應准許。又原告依租賃之法律
    關係，請求被告甲○○應將其於系爭226 地號土地上增建之
    建物拆除，既將系爭226 地號土地返還原告，尚屬無據，不
    應准許。
五、因本案事證已臻明確，兩造其餘主張陳述及所提之證據，經
    審酌後，或與本件爭點無涉，或於判決結果無影響，爰不逐
    一論述，附此敘明。
六、本件原告勝訴部分所為命被告丁○○、甲○○給付之金額未
    逾500,000 元，應依民事訴訟法第389 條第1 項第5 款之規
    定依職權宣告假執行。
陸、結論：原告之訴為一部有理由、一部無理由，依民事訴訟法
    民事訴訟法第79條、第389 條第1 項第5 款，判決如主文。
中    華    民    國    99    年    8     月    31    日
                  民事第一庭    法  官  林麗玉
以上正本係照原本作成。
如對本判決上訴，須於判決送達後20日內向本院提出上訴狀。
中    華    民    國    99    年    8     月    31    日
                                書記官  鄭明枝
┌────────────────────────────────┐
│附表：                                                          │
│                                                                │
├─┬───┬───┬────┬──────┬─────┬────┤
│編│發票人│票面金│發票日  │到   期   日│本票號碼  │利息計算│
│號│      │額（新│        │            │          │        │
│  │      │臺幣）│        │            │          │        │
│  │      │      │        │            │          │        │
├─┼───┼───┼────┼──────┼─────┼────┤
│1 │丁○○│10000 │96年11月│98年3月25日 │CH237121  │自98年3 │
│  │      │元    │26日    │            │          │月25日起│
│  │      │      │        │            │          │至清償日│
│  │      │      │        │            │          │止按年息│
│  │      │      │        │            │          │百分之六│
│  │      │      │        │            │          │計算之利│
│  │      │      │        │            │          │息。    │
├─┼───┼───┼────┼──────┼─────┼────┤
│2 │丁○○│10000 │96年11月│98年4月25日 │CH237122  │自98年4 │
│  │      │元    │26日    │            │          │月25日起│
│  │      │      │        │            │          │至清償日│
│  │      │      │        │            │          │止按年息│
│  │      │      │        │            │          │百分之六│
│  │      │      │        │            │          │計算之利│
│  │      │      │        │            │          │息。    │
├─┼───┼───┼────┼──────┼─────┼────┤
│3 │丁○○│10000 │96年11月│98年5月25日 │CH237123  │自98年5 │
│  │      │元    │26日    │            │          │月25日起│
│  │      │      │        │            │          │至清償日│
│  │      │      │        │            │          │止按年息│
│  │      │      │        │            │          │百分之六│
│  │      │      │        │            │          │計算之利│
│  │      │      │        │            │          │息。    │
├─┼───┼───┼────┼──────┼─────┼────┤
│4 │丁○○│100000│空白    │97年6月15日 │CH693705  │自97 年6│
│  │      │元    │        │            │          │月15日起│
│  │      │      │        │            │          │至清償日│
│  │      │      │        │            │          │止按年息│
│  │      │      │        │            │          │百分之六│
│  │      │      │        │            │          │計算之利│
│  │      │      │        │            │          │息。    │
├─┼───┼───┼────┼──────┼─────┼────┤
│5 │丁○○│10000 │96年7 月│97年1月26日 │CH722556  │自97年1 │
│  │      │元    │6 日    │            │          │月26日起│
│  │      │      │        │            │          │至清償日│
│  │      │      │        │            │          │止按年息│
│  │      │      │        │            │          │百分之六│
│  │      │      │        │            │          │計算之利│
│  │      │      │        │            │          │息。    │
├─┼───┼───┼────┼──────┼─────┼────┤
│6 │丁○○│10000 │96年7 月│97年2月26日 │CH722557  │自97年2 │
│  │      │元    │6 日    │            │          │月26日起│
│  │      │      │        │            │          │至清償日│
│  │      │      │        │            │          │止按年息│
│  │      │      │        │            │          │百分之六│
│  │      │      │        │            │          │計算之利│
│  │      │      │        │            │          │息。    │
├─┼───┼───┼────┼──────┼─────┼────┤
│7 │丁○○│10000 │96年7 月│97年12月26日│CH722567  │自97年12│
│  │      │元    │6 日    │            │          │月26日起│
│  │      │      │        │            │          │至清償日│
│  │      │      │        │            │          │止按年息│
│  │      │      │        │            │          │百分之六│
│  │      │      │        │            │          │計算之利│
│  │      │      │        │            │          │息。    │
├─┼───┼───┼────┼──────┼─────┼────┤
│8 │丁○○│10000 │96年11月│98年1月25日 │CH237119  │自98年1 │
│  │      │元    │26日    │            │          │月25日起│
│  │      │      │        │            │          │至清償日│
│  │      │      │        │            │          │止按年息│
│  │      │      │        │            │          │百分之六│
│  │      │      │        │            │          │計算之利│
│  │      │      │        │            │          │息。    │
├─┼───┼───┼────┼──────┼─────┼────┤
│9 │丁○○│10000 │96年11月│98年2月25日 │CH237120  │自98年2 │
│  │      │元    │26日    │            │          │月25日起│
│  │      │      │        │            │          │至清償日│
│  │      │      │        │            │          │止按年息│
│  │      │      │        │            │          │百分之六│
│  │      │      │        │            │          │計算之利│
│  │      │      │        │            │          │息。    │
├─┼───┼───┼────┼──────┼─────┼────┤
│10│丁○○│10000 │96年7 月│97年9月26日 │CH722564  │自97年9 │
│  │      │元    │6 日    │            │          │月26日起│
│  │      │      │        │            │          │至清償日│
│  │      │      │        │            │          │止按年息│
│  │      │      │        │            │          │百分之六│
│  │      │      │        │            │          │計算之利│
│  │      │      │        │            │          │息。    │
├─┼───┼───┼────┼──────┼─────┼────┤
│11│丁○○│10000 │96年7 月│97年10月26日│CH722565  │自97年10│
│  │      │元    │6 日    │            │          │月26日起│
│  │      │      │        │            │          │至清償日│
│  │      │      │        │            │          │止按年息│
│  │      │      │        │            │          │百分之六│
│  │      │      │        │            │          │計算之利│
│  │      │      │        │            │          │息。    │
├─┼───┼───┼────┼──────┼─────┼────┤
│12│丁○○│10000 │96年7 月│97年11月26日│CH722566  │自97年11│
│  │      │元    │6 日    │            │          │月26日起│
│  │      │      │        │            │          │至清償日│
│  │      │      │        │            │          │止按年息│
│  │      │      │        │            │          │百分之六│
│  │      │      │        │            │          │計算之利│
│  │      │      │        │            │          │息。    │
├─┼───┼───┼────┼──────┼─────┼────┤
│13│丁○○│10000 │96年7 月│97年6月26日 │CH722561  │自97年6 │
│  │      │元    │6 日    │            │          │月26日起│
│  │      │      │        │            │          │至清償日│
│  │      │      │        │            │          │止按年息│
│  │      │      │        │            │          │百分之六│
│  │      │      │        │            │          │計算之利│
│  │      │      │        │            │          │息。    │
├─┼───┼───┼────┼──────┼─────┼────┤
│14│丁○○│10000 │96年7 月│97年7月26日 │CH722562  │自97年7 │
│  │      │元    │6 日    │            │          │月26日起│
│  │      │      │        │            │          │至清償日│
│  │      │      │        │            │          │止按年息│
│  │      │      │        │            │          │百分之六│
│  │      │      │        │            │          │計算之利│
│  │      │      │        │            │          │息。    │
├─┼───┼───┼────┼──────┼─────┼────┤
│15│丁○○│10000 │96年7 月│97年8月26日 │CH722563  │自97年8 │
│  │      │元    │6 日    │            │          │月26日起│
│  │      │      │        │            │          │至清償日│
│  │      │      │        │            │          │止按年息│
│  │      │      │        │            │          │百分之六│
│  │      │      │        │            │          │計算之利│
│  │      │      │        │            │          │息。    │
├─┼───┼───┼────┼──────┼─────┼────┤
│16│丁○○│10000 │96年7 月│97年3月26日 │CH722558  │自97 年3│
│  │      │元    │6 日    │            │          │月26日起│
│  │      │      │        │            │          │至清償日│
│  │      │      │        │            │          │止按年息│
│  │      │      │        │            │          │百分之六│
│  │      │      │        │            │          │計算之利│
│  │      │      │        │            │          │息。    │
├─┼───┼───┼────┼──────┼─────┼────┤
│17│丁○○│10000 │96年7 月│97年4月26日 │CH722559  │自97年4 │
│  │      │元    │6 日    │            │          │月26日起│
│  │      │      │        │            │          │至清償日│
│  │      │      │        │            │          │止按年息│
│  │      │      │        │            │          │百分之六│
│  │      │      │        │            │          │計算之利│
│  │      │      │        │            │          │息。    │
├─┼───┼───┼────┼──────┼─────┼────┤
│18│丁○○│10000 │96年7 月│97年5月26日 │CH722560  │自97年5 │
│  │      │元    │6 日    │            │          │月26日起│
│  │      │      │        │            │          │至清償日│
│  │      │      │        │            │          │止按年息│
│  │      │      │        │            │          │百分之六│
│  │      │      │        │            │          │計算之利│
│  │      │      │        │            │          │息。    │
├─┼───┼───┼────┼──────┼─────┼────┤
│19│丁○○│10000 │96年11月│98年6月25日 │CH237124  │自98年6 │
│  │      │元    │26日    │            │          │月25日起│
│  │      │      │        │            │          │至清償日│
│  │      │      │        │            │          │止按年息│
│  │      │      │        │            │          │百分之六│
│  │      │      │        │            │          │計算之利│
│  │      │      │        │            │          │息。    │
├─┼───┼───┼────┼──────┼─────┼────┤
│20│丁○○│8000元│96年11月│97年7月25日 │CH237125  │自97年7 │
│  │      │      │26日    │            │          │月25日起│
│  │      │      │        │            │          │至清償日│
│  │      │      │        │            │          │止按年息│
│  │      │      │        │            │          │百分之六│
│  │      │      │        │            │          │計算之利│
│  │      │      │        │            │          │息。    │
└─┴───┴───┴────┴──────┴─────┴────┘

司法院資訊處製作；財團法人民間司法改革基金會備份。
